【裁判字號】    98,交上訴,44
【裁判日期】    981006
【裁判案由】    業務過失致死
【裁判全文】
臺灣高等法院高雄分院刑事判決        98年度交上訴字第44號
上  訴  人  臺灣高雄地方法院檢察署檢察官
上  訴  人
即  被  告  乙○○
選任辯護人  郭國益律師
上列上訴人因被告業務過失致死案件，不服臺灣高雄地方法院98
年度交訴字第3 號中華民國98年6 月24日第一審判決（起訴案號
：臺灣高雄地方法院檢察署97年度偵字第17244 號），提起上訴
，本院判決如下：
    主  文
原判決撤銷。
乙○○犯業務過失致人於死罪，處有期徒刑拾月。
    事  實
一、乙○○係考領普通小型車駕駛執照，平日以駕駛貨車送貨至
    夜市擺設攤位為業，駕駛為其附隨業務；其於民國97年6 月
    11日17時46分許，駕駛車牌號碼YJ-4519 號自小貨車，沿高
    雄縣仁武鄉○○路由北往南方向行駛，行經該路與水管路路
    口時，本應注意車輛行駛至交岔路口，應遵守燈光號誌行進
    ，且依當時情形，又無不能注意之情事，竟疏未注意其行進
    至上開交岔路口時，見其行進方向之交通號誌業已由黃燈變
    換為紅燈，自應減速暫停，詎乙○○仍加速直行，闖越上開
    紅燈號誌而進入該交岔路口；適有楊欽源騎乘車牌號碼H8S-
    898 號重型機車，沿高雄縣仁武鄉○○路由西往東方向行駛
    ，行經該路與鳳仁路之交岔路口時，其行進方向之交通號誌
    仍為紅燈尚未轉換為綠燈（即鳳仁路、水管路雙向均同時紅
    燈3 秒鐘），本仍應暫停不能行進交岔路口，且依當時情形
    並無不能注意之情事，竟亦疏未注意而闖紅燈進入該交岔路
    口，並行駛約17公尺後（約於橫越鳳仁路南向快車道約3 分
    之2 位置，即該路南向3 線快車道中之2 線），致所駕駛機
    車之左側車身，遭當時闖越紅燈之乙○○所駕駛上開自小貨
    車右前車頭撞擊，楊欽源因而人車倒地，受有頭部雙側瀰漫
    急性蜘蛛網膜下出血及硬膜下出血、顱骨骨折、腦水腫併鉤
    回脫出等傷害，經路人報警處理，經警將楊欽源送醫急救後
    仍因傷重，而於97年6 月12日14時4 分許不治死亡。乙○○
    則於肇事後，在未被有偵查犯罪職權之公務員發覺前，即向
    前往處理車禍之員警表明其為肇事之人，而接受裁判。
二、案經楊欽源之妻、女吳春燕、甲○○提出告訴，並由高雄縣
    政府警察局仁武分局報請臺灣高雄地方法院檢察署檢察官偵
    查起訴。
    理  由
一、證據能力部分：
(一)、證人即告訴人吳春燕警詢陳述，其性質雖屬傳聞證據，惟檢
    察官、被告乙○○、辯護人已於本院審理調查上開筆錄予以
    提示並告以要旨時，由檢察官、被告、辯護人表示意見，當
    事人或辯護人已知上述筆錄乃傳聞證據，而就此證據能力均
    表示無意見，即同意作為證據，且本院審酌上開筆錄作成時
    ，較無人情施壓或干擾，亦無不當取供之情形，認為以之作
    為本案之證據亦屬適當，依刑事訴訟法第159 條之5 第1 項
    規定，自得為證據。
(二)、卷附行政院國軍退除役官兵輔導委員會高雄榮民總醫院法醫
    參考病歷摘要，係屬上開醫院業務上之紀錄文書，且無證據
    足以證明顯有不可信之情況，依據刑事訴訟法第159 條之4
    第2 款規定，認有證據能力。
(三)、後述引用之其他卷附書證，而屬於書面之傳聞證據部分，因
    檢察官、被告乙○○、辯護人於本院審理調查上開書證予以
    提示並告以要旨時，由檢察官、被告、辯護人表示意見，當
    事人、辯護人已知此等書證乃傳聞證據，而就此證據能力均
    表示無意見，亦未聲明異議，即視為同意作為證據，且本院
    認為以之作為本件論証之證據，均與待證事實具有關聯性，
    且無證據證明此等書證有何遭變造或偽造情事，作為本案之
    證據亦屬適當，依刑事訴訟法第159 條之5 第1 項規定，均
    認得為證據。
二、訊據被告乙○○固供承其於上開時、地駕駛上開車號自用小
    貨車，撞擊被害人楊欽源所騎乘之上開車號重型機車，並因
    此造成被害人死亡等情，惟否認上開業務過失致死犯行，辯
    稱：伊當時見行駛方向之燈號仍為黃燈，所以加速衝過路口
    ，但至路口中間時，發現有人騎機車在伊車前面，但伊已煞
    車不及，本件事故係被害人闖紅燈所致云云。經查：
(一)、被告係考領普通小型車駕駛執照，平日以駕駛貨車送貨至夜
    市擺設攤位為業，駕駛為其附隨業務，於上開時、地駕駛上
    開車號自小貨車，於通過上開交岔路口時加速直行，適有被
    害人騎乘上開車號機車，沿水管路西往東方向行駛，於通過
    上開交岔路口時，遭被告所駕駛上開自小貨車右前車頭撞擊
    ，致被害人車倒地，受有頭部雙側瀰漫急性蜘蛛網膜下出血
    及硬膜下出血、顱骨骨折、腦水腫併鉤回脫出等傷害，經送
    醫急救後仍因傷重於97年6 月12日14時4 分許不治死亡等事
    實，業據被告自承不諱，並據證人即告訴人吳春燕（被害人
    之妻）於警詢陳明，並有行政院國軍退除役官兵輔導委員會
    高雄榮民總醫院法醫參考病例摘要影本、上開醫院檢驗部生
    化科檢驗報告、道路交通事故調查報告表（一）、（二）、
    事故現場照片（相驗卷第11、12、14、15、17-19 頁）及道
    路交通事故現場圖（偵卷第17頁）等件可稽，復經檢察官督
    同法醫師相驗明確，有臺灣高雄地方法院檢察署相驗筆錄、
    相驗屍體證明書、檢驗報告書可稽（相驗卷第30、33、36-4
    3 頁）。
(二)、觀諸卷附道路交通事故現場圖及事故現場照片所示（偵卷第
    17頁、相驗卷第17-19 頁），本件事故發生前，被告駕駛之
    自小貨車係沿鳳仁路快車道由北往南方向行駛，被害人駕駛
    之機車則沿水管路由西往東方向行駛。而事故發生後，被告
    駕駛之自小貨車停放於鳳仁路南向內側快車道上，被害人駕
    駛之機車往南倒置在被告車輛正前方，被告駕駛之自小貨車
    煞車痕起點與被害人駕駛之機車刮地痕起始位置相差11公尺
    ，且係先有被害人駕駛之機車刮地痕，始出現被告駕駛之自
    小貨車煞車痕，足見被告係於其自小貨車撞上被害人之機車
    後始踩煞車，於此之前被告並未採取任何避煞措施。再自卷
    附之該交岔路口監視器翻拍照片所示，於「水管往南全」之
    監視器檔案中，時間標示17：46：20.1時，被告前進方向之
    燈號為綠燈（偵卷第31頁）；時間標示17：46：20.3時，被
    告前進方向之燈號轉換為黃燈（偵卷第32頁）；時間標示為
    17：46：24.4時，被告前進方向之燈號轉換為紅燈（偵卷第
    34頁）。而「水管往北全」之監視器檔案中，時間標示17：
    46：26.3時，被告所駕駛之自用小貨車正通過停止線（偵卷
    第28頁）。又本件事故當時鳳仁路往南路口之號誌變化為「
    綠燈50秒、黃燈4 秒、紅燈60秒」，此有高雄縣政府警察局
    仁武分局97年11月18日函文在卷足佐（原審審交訴卷第75頁
    ），則上開監視器所示燈號應於17：46：20.2秒或17：46：
    20.3秒轉成黃燈，經過4 秒後，亦應於17：46：24.2秒或17
    ：46：24.3秒轉成紅燈，是被告駕駛自小貨車於17：46：26
    .3時通過停止線進入該交岔路口，自屬闖越紅燈無誤。且經
    原審當庭勘驗上開路口監視器光碟內容，於「往南全1 」檔
    案中，在時間編示17：46：28.1至17：46：29.3之時間內，
    可見被告所駕駛之自用小貨車與被害人所騎乘之重型機車發
    生碰撞，而於同時，與被告同樣行駛南北向路線之車輛，除
    轉彎車外，其餘車輛均停止於對向停止線後；與被害人同樣
    行駛東西向路線之車輛，已經有機車超出停止線前進（原審
    交訴卷第38-39 頁、第50頁）。另於「往北全2 」檔案中，
    在時間標示17：46：30.1時，與被告同向前進之白色車輛已
    經暫停於停止線後，與被害人同樣行駛東西向路線之車輛已
    經開始啟動，並跨越兩車道（原審交訴卷第39-40 頁、第50
    頁反面）。從而，被告疏未注意其行進至上開交岔路口時，
    見其行進方向之交通號誌業已由黃燈變換為紅燈，仍未減速
    暫停而加速直行，闖越上開紅燈號誌而進入該交岔路口，已
    堪認定。
(三)、按汽車行駛至交岔路口，其行進應遵守燈光號誌，道路交通
    安全規則第102 條第1 項第1 款定有明文，此為一般駕駛人
    應注意並能注意之事項，被告既考領有普通小型車駕駛執照
    ，對於前揭規定自應知悉甚詳，而依當時天候晴朗，日間自
    然光線，柏油路面乾燥無缺陷，亦無其他障礙物，視距良好
    等客觀情狀，有上開道路交通事故調查報告表及事故現場照
    片可徵，足認被告未遵守燈光號誌，闖越紅燈進入該交岔路
    口，因而撞及被害人所駕機車致其人車倒地，被告顯有過失
    行為甚明。又被害人確因本件事故受有頭部雙側瀰漫急性蜘
    蛛網膜下出血及硬膜下出血、顱骨骨折、腦水腫併鉤回脫出
    等傷害，經送醫急救後仍因傷重死亡（如上所述），足認被
    告之上開過失行為與被害人之死亡間，顯有相當因果關係。
(四)、依據上述現場圖所示被害人機車之刮地痕起點位置，即係被
    害人機車遭被告自小貨車撞及位置，又此位置約位於鳳仁路
    南向內側快車道與中間快車道之車道線處，則此位置距離鳳
    仁路南向路邊之直線距離約有16.8公尺（即現場圖所示鳳仁
    路南向中間快車道寬3.6 公尺「扣除0.8 公尺」、外側快車
    道寬4.0 公尺、分隔島寬5.0 公尺、內側慢車道寬2.6 公尺
    、外側慢車道寬2.4 公尺之總計寬度），而被害人機車自該
    交岔路口之水管路停止線開始行駛，且略為靠右斜行駛至上
    述刮地痕起點位置（即被害人機車遭撞地點），可認被害人
    至少行進約17公尺。又本件事故當時水管路往東路口之號誌
    變化為「慢車道綠燈20秒、黃燈3 秒、紅燈60秒」，此有高
    雄縣警察局仁武分局97年11月18日函文在卷足佐（原審審交
    訴卷第75頁），而鳳仁路、水管路雙向紅燈時間為3 秒鐘，
    亦有高雄縣警察局仁武分局98年1 月22日函文在卷（原審交
    訴卷第26頁），復如上述，鳳仁路往南號誌係於17：46：24
    .2秒或17：46：24.3秒轉成紅燈，則於鳳仁路、水管路雙向
    紅燈為3 秒鐘情形下，被害人在水管路慢車道於17：46：27
    .2秒或17：46：27.3秒時，應仍屬紅燈狀況，亦即水管路慢
    車道之號誌最快應於17：46：27.3秒或17：46：27.4秒始轉
    成綠燈，被害人倘依交通規則，於未闖紅燈之情形下，於此
    時起步行駛進入該交岔路口，則就上述之發生撞擊時間為17
    ：46：28.1至17：46：29.3，被害人即須於約1 至2 秒時間
    內行進至少約17公尺，而能抵達上述撞擊地點，然以被害人
    機車剛起步之較慢車速計算，顯然無法於1 至2 秒時間內行
    進至少約17公尺。因此，被害人應係於水管路慢車道號誌仍
    為紅燈尚未轉換為綠燈（即鳳仁路、水管路雙向均同時紅燈
    3 秒鐘）時，即闖紅燈進入該交岔路口，而行駛至上述撞擊
    地點而遭當時闖越紅燈之被告自小貨車右前車頭撞擊，顯見
    被害人同有未遵守燈號，闖越紅燈之過失。然雖被害人楊欽
    源亦有疏未注意車前狀況及闖紅燈之過失，對於其因本件道
    路交通事故之發生與範圍之擴大，固亦有過失，仍無解於被
    告過失責任之認定，附此敘明。
(五)、綜上所述，被告所辯上情，均屬卸責之詞，不足採信。本件
    事證明確，被告所為上開業務過失致死犯行，堪以認定。
三、按刑法上所謂「業務」，係指個人基於其社會地位繼續反覆
    而執行之事務，其主要部分之業務，固不待論，即為完成主
    要業務所附隨之準備工作與輔助事務，亦包括在內，且此項
    附隨之事務，不問其與業務係直接或間接之關係，均屬於其
    所執行業務之範圍（最高法院81年度台上字第1224號判決意
    旨參照）。本件被告乙○○以擺設夜市攤位維生，平時即駕
    駛本件自用小貨車送貨至夜市之情，業據被告於警詢供承在
    卷（偵卷第10頁），則駕駛行為顯係被告為完成於夜市擺攤
    之主要業務所必需反覆執行之附隨業務無訛。故核被告所為
    ，係犯刑法第276 條第2 項之業務過失致死罪。復按於犯罪
    未被發覺前，向該管公務員告知其犯罪，而不逃避接受裁判
    者，即與刑法自首之要件相符。至於自首後對於犯罪事實有
    所主張或辯解，要係被告辯護權之行使，不能據此一端即謂
    被告無接受裁判之意。本件被告於肇事後，於偵查機關未發
    覺其上開犯行前，雖未主動撥打電話報警處理，但有停留於
    現場，經路人報警後員警趕至現場處理，即向前往處理車禍
    員警坦承肇事，而不逃避裁判，此有仁武分局交通組道路交
    通事故初訊筆錄紀錄表（相驗卷第16頁）可證，顯係基於內
    心悔悟而為之，核與刑法自首之規定相符，爰依刑法第62條
    前段規定，減輕其刑。
四、原審據以論處被告乙○○罪刑，固非無見；惟查：
(一)、被告係未遵守燈光號誌，闖越紅燈進入上開交岔路口因而肇
    事（如上所述），原判決事實欄誤認被告係「未注意車前狀
    況」（參原判決第1 頁倒數第3 行），即有未洽。
(二)、被害人雖同有未遵守燈號，闖越紅燈之過失，但憑以認定此
    事實之證據應如上述，原判決僅以被害人對向車流之速度，
    遽而推測被害人行駛方向之號誌，尚嫌速斷，亦有未合。
五、被告乙○○上訴意旨，仍執前詞否認犯罪，指摘原判決不當
    ，及檢察官循告訴人請求上訴，指摘原判決量刑過輕，雖均
    無理由；惟原判決既有上述可議，自應由本院將原判決撤銷
    改判。審酌被告為從事駕駛業務之人，於駕駛時本應謹慎小
    心，卻未注意車前狀況，又在視線良好路段未依燈光標誌行
    進，而冒然快速闖越紅燈，因而肇事，使被害人當場因車禍
    死亡，過失程度及造成被害人家屬精神上痛苦，並念被告前
    無犯罪紀錄（有臺灣高等法院被告前案紀錄表在卷可參）之
    素行尚佳，且被害人亦有闖越紅燈之與有過失，被告亦曾有
    意和解，然因被告所有之土地產權處分困難而未能達成和解
    （原審交訴卷第54頁）等一切情狀，量處如主文所示之刑。
據上論結，應依刑事訴訟法第369 條第1 項前段、第364 條、第
299 條第1 項前段，刑法第276 條第2 項、第62條前段，刑法施
行法第1條 之1 ，判決如主文。
本案經檢察官許美女到庭執行職務。
中    華    民    國    98    年    10    月     6    日
                刑事第三庭  審判長法  官  莊崑山
                                  法  官  唐照明
                                  法  官  張意聰
以上正本證明與原本無異。
如不服本判決應於收受本判決後10日內向本院提出上訴書狀，其
未敘述上訴理由者，並得於提起上訴後10日內向本院補提理由書
狀（均須按他造當事人之人數附繕本）「切勿逕送上級法院」。
中    華    民    國    98    年    10    月     6    日
                                  書記官  陳金
附錄本件判決論罪科刑法條：
中華民國刑法第276條
因過失致人於死者，處2 年以下有期徒刑、拘役或2 千元以下罰
金。
從事業務之人，因業務上之過失犯前項之罪者，處5 年以下有期
徒刑或拘役，得併科3 千元以下罰金。


司法院資訊處製作；財團法人民間司法改革基金會備份。
